臺灣高等法院高雄分院刑事裁定
111年度毒抗字第350號
抗  告  人  
即  被  告  王克倫

                    住高雄市○○區○○巷0000號          上列抗告人因聲請觀察勒戒案件，不服臺灣橋頭地方法院中華民國111年10月13日裁定(111年度毒聲字第515號)，提起抗告，本院裁定如下：
     主  文
抗告駁回。 
     理  由
一、本件抗告意旨略以：抗告人即被告王克倫（下稱被告）坦承
    本案施用第二級毒品犯行，被告現39歲，前於民國92年間曾
    施用毒品經觀察勒戒紀錄，但之後20年均無施用毒品紀錄，
    與其它反覆施用毒品無矯治可能之行為人不同，被告雖有案
    件偵辦中，但何以因此認定被告不宜為緩起訴處分？此有以
    觀察勒戒處分代替羈押之意味，且被告案件僅在偵辦中並非
    已經提起公訴。依據毒品危害防制條例第24條第4 項規定授
    權訂定之「毒品戒癮治療實施辦法及完成治療認定標準」（
    下稱戒癮標準）觀之，被告並無該標準第2條第1項各款不適
    合為附命完成戒癮治療緩起訴處分情事，且被告於搜索時雖
    因慌張而逃逸，然之後則無躲藏隱匿行為，被告有年幼子女
    、配偶患有疾病，有戶籍謄本、配偶之診斷證明書等醫療資
    料可證明，被告若執行觀察勒戒，將使家庭分崩離析，檢察
    官及原裁定未予考量說明上情，顯未合於義務性裁量，為此
    請撤銷原裁定，駁回檢察官之聲請。
二、按犯毒品危害防制條例第10條之罪者，檢察官應聲請法院裁
    定，令被告入勒戒處所觀察、勒戒，其期間不得逾2月；依
    前項規定為觀察、勒戒或強制戒治執行完畢釋放後，3年後
    再犯第10條之罪者，適用本條前2項之規定，毒品危害防制
    條例第20條第1項、第3項分別定有明文。而上述所謂「3年
    後再犯」，只要本次再犯距最近1次觀察、勒戒或強制戒治
    執行完畢釋放，已逾3年者，即該當之，不因其間有無犯第1
    0條之罪經起訴、判刑或執行而受影響（最高法院刑事大法
    庭109年度台上大字第3826號裁定意旨參照）。　　
三、經查：
㈠、被告於111年7月31日14時2分許為警採集之尿液，經送驗及確
    認檢驗結果，確呈安非他命及甲基安非他命陽性反應，且檢
    出濃度非低，有毒品案件嫌疑人尿液採證代碼對照表、正修
    科技大學超微量研究科技中心尿液檢驗報告可參。故原審參
    酌衛生福利部食品藥物管理署函文及執行職務所知悉之事項
    ，認被告辯稱採尿前最後一次施用安非他命時間為111年7月
    25日21時之施用毒品時間，應不足採，而認定被告於上述警
    採尿時間前回溯72小時內某時許，施用第二級毒品甲基安非
    他命之情，尚無違誤。又被告前因施用毒品案件，經觀察、
    勒戒後，認有繼續施用毒品之傾向，經裁定令入戒治處所施
    以強制戒治，於92年10月13日執行完畢，有臺灣高等法院被
    告前案紀錄表在卷可參。被告於最近1 次強制戒治執行完畢
    3 年後，再次施用第二級毒品，依前開說明，被告應重為觀
    察、勒戒。　　
㈡、依毒品危害防制條例24條之規定，就「初犯」或「3年後再犯
    」之處遇固採雙軌制，檢察官就本次施用毒品犯行，自可依
    職權採取「附命完成戒癮治療緩起訴處分」或「觀察、勒戒
    或強制戒治」之治療模式。而刑事訴訟法第253條之1第1項
    及第253條之2對被告為緩起訴處分時，應另審酌刑法第57條
    所列事項及公共利益之維護，並認以緩起訴處分為適當者，
    始得為之，可見檢察官以向法院聲請觀察、勒戒為原則，此
    時因係適用原則而非例外規定，自無庸贅載不適於緩起訴處
    分之理由，僅於例外符合上開緩起訴處分之要件時，始得另
    為附命完成戒癮治療之緩起訴處分。且被告並非當然享有附
    命完成戒癮治療之緩起訴處分之權利，被告縱提出該項聲請
    ，亦僅在促請檢察官注意得否予以適用而已，檢察官並不受
    被告該項聲請之拘束。準此，被告施用毒品之情形，得否以
    刑事訴訟法第253條之2第1項第6款之附命戒癮治療之緩起訴
    以代替觀察、勒戒處分，仍委諸檢察官斟酌具體個案情節予
    以裁量，法院原則上應尊重檢察官職權之行使，除檢察官之
    判斷有違背法令、事實認定有誤或其裁量有重大明顯瑕疵外
    ，尚不得任意指為違法。而：
　1.被告尚有持有毒品、持有槍砲案件偵辦中，分別有被告之警
    詢筆錄及偵查筆錄、臺灣高等法院被告前案紀錄表可參，核
    與事實相符。並被告為警查獲之持有毒品（見警卷所附扣押
    物品目錄表編號1、2，安非他命2包，毛重25.44公克、1.76
    公克），被告於警詢中坦承上述扣案毒品為其所有，乃其分
    別購買取得等語，顯見被告有多個毒品來源，檢察官考量個
    案具體情節後，認本件不宜為機構外之處遇治療，聲請觀察
    勒戒，求短時間内隔絕被告之毒品來源，務使其專心戒除毒
    癮，而未依刑事訴訟法第253條之1規定對被告為附命完成戒
    癮治療之緩起訴處分，核其此部分職權之行使尚屬合法，而
    無裁量瑕疵之情事。原審因而依檢察官之聲請，裁定被告應
    送觀察勒戒，於法並無違誤。
　2.至被告所指之戒癮標準，係依毒品危害防制條例第24條第4
    項規定授權而制定，乃檢察官本於職權裁量結果，依刑事訴
    訟法第253條之2第1項第6款規定對被告為附命戒癮治療之緩
    起訴以代替觀察、勒戒處分時，所應遵循之相關程序性及技
    術性的規定，此觀戒癮標準第1條規定甚明。而戒癮標準第2
    條固然規定：「戒癮治療之實施對象，為施用第一級及第二
    級毒品者。被告有下列情事之一時，不適合為附命完成戒癮
    治療之緩起訴處分。但無礙其完成戒癮治療之期程者，不在
    此限：一、緩起訴處分前，因故意犯他罪，經檢察官提起公
    訴或判決有罪確定。二、緩起訴處分前，另案撤銷假釋，等
    待入監服刑。三、緩起訴處分前，另案羈押或執行有期徒刑
    。」，係因檢察官欲對受處分人採行戒癮治療之緩起訴處分
    時，若受處分人有該條第2項各款所示情形，因其人身自由
    已然或可預期將受到限制，客觀上難以期待能遵守處遇期程
    的相關安排，自不適於以此方式代替觀察、勒戒處分，是同
    條項但書亦規定，縱然有該等各款情形而無礙期程之完成，
    仍無礙其適合性。顯見戒癮標準第2條係就檢察官欲決定進
    入附戒癮治療緩起訴處分時，所為提示性之注意規定，如有
    該等各款情形而有礙於治療期程，不適合為緩起訴。然檢察
    官就個案當然仍得斟酌卷內事證，裁量決定適合個案之治療
    模式，非謂只要不符合戒癮標準第2條第1至3款事由，即應
    為緩起訴處分，故而被告以其無該等各款情形為由認應為附
    戒癮治療緩起訴處分等語，顯屬誤解。　
  3.且毒品危害防制條例所規定之觀察、勒戒處分，其立法意旨
    在幫助施用毒品者戒除毒癮，該處分之性質非為懲戒行為人
    ，而係為消滅行為人再次施用毒品之危險性，目的在戒除行
    為人施用毒品之身癮及心癮措施；觀察、勒戒係導入一療程
    觀念，針對行為人將來之危險所為預防、矯治措施之保安處
    分，以達教化與治療之目的，可謂刑罰之補充制度，從而毒
    品危害防制條例本身所規定之觀察、勒戒及強制戒治等保安
    處分，雖兼具自由刑之性質，卻有刑罰不可替代之教化治療
    作用，是對於施毒者有利、不利之認定，端在何種程序可以
    幫助施用毒品之人戒除施用毒品之行為，尚非由法院逕行認
    定緩起訴戒癮治療對於施用毒品者較為有利，亦無僅因行為
    人之個人或家庭因素而免予執行之理。則被告辯稱遭裁定觀
    察勒戒無疑替代他案之羈押等，顯是對觀察勒戒係對吸毒者
    戒除毒品之保安處分措施之曲解，尚非有據。另被告稱有年
    幼子女、配偶患有疾病（提出上述相關資料）等節，經核均
    非法院依法應審酌之事由，是其此部份主張，尚難採認。
四、故而，檢察官所審酌之各該事項，純屬其裁量權限之適法行
    使，經核並無違背法令、事實認定有誤或其他裁量重大明顯
    瑕疵等情事，自不得任意指摘為違法，原審據以准許，裁定
    被告令入勒戒處所觀察、勒戒，其期間不得逾2月。經核並
    無不合，被告執上開情詞提起抗告，而指摘原裁定不當，為
    無理由，應予駁回。　
據上論結，應依刑事訴訟法第412條，裁定如主文。
中　　華　　民　　國　　111 　年　　11　　月　　15　　日
                    刑事第三庭  審判長法  官  吳進寶
                                      法  官  方百正
                                      法  官  陳億芳
以上正本證明與原本無異。
本裁定不得再抗告。
中　　華　　民　　國　　111 　年　　11　　月　　15　　日
                                      書記官  陳慧玲